【裁判字號】    94,勞訴,155
【裁判日期】    950117
【裁判案由】    給付資遣費等
【裁判全文】
臺灣臺北地方法院民事判決             94年度勞訴字第155號
原      告  乙○○
            甲○○
            戊○○
            丙○○
共      同
訴訟代理人  林長泉律師
被      告  兆昱企業股份有限公司
法定代理人  丁○○
訴訟代理人  林雅芬律師
            黃慧萍律師
            黃舒瑜律師
上列當事人間請求資遣費等事件，本院於94年12月26日言詞辯論
終結，判決如下：
    主  文
被告應分別給付原告乙○○新台幣貳拾參萬伍仟陸佰肆拾陸元、
原告甲○○新台幣貳拾萬伍仟貳佰參拾捌元、原告戊○○新台幣
拾柒萬捌仟陸佰伍拾元、原告丙○○新台幣貳拾貳萬伍仟柒佰伍
拾元，及均自民國九十四年七月八日起至清償日止，按年息百分
之五計算之利息。
原告其餘之訴駁回。
訴訟費用由被告負擔十分之九，其餘由原告等平均分擔。
本判決第一項均得假執行。
    事  實
甲、原告方面：
壹、聲明：被告應分別給付原告乙○○新台幣 (下同)263,691元
    、原告甲○○229,728元、原告戊○○192,480元、原告丙○○ 260,733元，及均自起訴狀繕本送達翌日起至清償日止，
    按年息5%計算之利息。
貳、陳述：
一、原告乙○○、甲○○、戊○○、丙○○等人分別自民國80年
    10月1日、79年1月3日、87年7月4日、81年11月2日起受僱於
    被告新莊辦公室服勞務，平日兢兢業業工作；然被告為使原
    告等自動離職，於94年5月18 日下午臨時通知原告等，自翌
    日起工作地點改至台北縣八里鄉倉庫，並須於同月25日前完
    成表列正確庫存及帳列庫存之差異，被告忽將原告等調至地
    處偏遠、交通不便之八里鄉倉庫工作，違反內政部74年9月5
    日(74)台內勞字第328433號函之「調動五原則」，原告等為
    求保住工作，仍前往該處並依限完成工作，於同月26日因被
    告未交辦新工作，恐遭誤認怠工，故自行返回新莊辦公室上
    班，被告以此認違反勞動契約及工作規則，於94年5月31 日
    不經預告終止勞動契約。原告等返回新莊辦公室上班、提供
    勞務，並無請假情事，被告竟以請假為由剋扣薪資及全勤獎
    金，被告已違反勞動基準法第14條第1項第5款、第6款規定
    ，原告等乃於94年6月15日以存證信函通知被告終止兩造勞
    動契約。
二、原告依勞動基準法第14條第4項準用第17條規定，請求分別
    給付：
    (一)原告乙○○自87年3月1日起至94年6月16日止，資遣費
      260,333元、薪資3,358元，共263,691元。
    (二)原告甲○○自87年3月1日起至94年6月16日止，資遣費
      227,333元、薪資2,359元，共229,7 28元。
    (三)原告丙○○自87年3月1日起至94年6月16日止，資遣費
      256,666元、薪資2,567元、全勤獎金1,500元，共
      260,733元。
    (四)原告戊○○自87年7月4日至94年6月16日止，資遣費189,
      000元、薪資1,980元、全勤獎金1,500元，共192,480元。
參、證據：提出存證信函影本、調職通知單影本、薪資單影本等
    件為證。
乙、被告方面：
壹、聲明：原告等之訴駁回。
貳、陳述：
一、被告公司自69年1 月間設立以來，主要經營匯流排槽、配電
    盤、高低壓開闢及變電設備等設計安裝及其材料之買賣等業
    務，主要客戶為工程業者，惟自89年以降，因產業外移，導
    致被告存貨比例偏高，為營業考量始調動原告等自94年5 月
    19日起至八里鄉倉庫解決存貨問題，但原告等遲至同月21日
    始前往，又未於規定期限即同月25日完成交付之工作，同月
    26日復罔顧調動命令擅自返回新莊辦公室，原告等違反勞動
    契約及工作規則情節重大，被告依據勞動基準法第12條第 4
    款規定終止勞動契約，無庸給付資遣費。復原告等於94年 5
    月19日、20日及26日至31日期間既未依約服勞務，被告本無
    給付薪資義務，自無剋扣此段期間薪資可言。又原告戊○○
    及丙○○於前述期間亦無服勞務，當無全勤獎金可得請領。
二、八里鄉倉庫距新莊辦公室僅15公里，交通便捷、設備新穎，
    並非偏僻、交通不便之處，且調動命令係為公司營業所需，
    原告等調動後薪水及福利均未有變化，被告之調動命令自符
    「調動五原則」。
三、被告於經濟部商業司所登記之營業項目主要為「匯流排槽設
    計安裝製造及買賣」、「高低壓配變電工程設計與安裝及其
    材料之製造買賣」，實際經營項目為非消費性器材設備之買
    賣業務，主要客戶為工程業者，屬於行政院主計處公布行業
    別分類之「批發業」，且台北縣政府勞工局於兩造勞資爭議
    調解時，亦認被告行業類別應係「綜合商品批發業」，應自
    87年12月31日起適用勞動基準法。又原告丙○○自88年11月
    1日至12月27日共留職停薪2個月，不應計入年資，縱認原告
    等主張有理由，原告乙○○所得請求金額應為233,708元
    (35,5 00×6又7/12＝233,708)，原告甲○○為204,083元
    (31,000 ×6又7/12=204,083)，原告戊○○部分為177,750
    元 (27,00 0×6又7/12=177,750)，原告丙○○部分為
    221,667元 (35,000×6又4/12=221,667)。
參、證據：提出行政院主計處行業標準分類表節錄影本、適用勞
    動基準法行業歷次公告整理影本、行政院勞工委員會台87勞
    動一字第059605號函影本、被告內部控制合約書節錄影本、
    八里鄉倉庫附近交通路線解說圖影本、辦公室現狀圖影本、
    勞資爭議協調會會議記錄影本等件為證。
    理  由
一、本件原告等於起訴時請求被告應分別給付乙○○491,483元
    、甲○○482,895元、戊○○192,480元、丙○○450,317 元
    ，嗣於言詞辯論時變更為請求給付原告乙○○263,691 元、
    甲○○229,728元、戊○○192,480元、丙○○260,733 元，
    符合民事訴訟法第255條第1項第3 款訴之變更之例外規定，
    應予准許，合先敘明。
二、原告等起訴主張：原告乙○○、甲○○、戊○○、丙○○等
    人先後受僱於被告新莊辦公室服勞務，被告於94年5月18日
    下午臨時通知原告等，自翌日起工作地點改至台北縣八里鄉
    倉庫，並告知須於同月25日前完成表列正確庫存及帳列庫存
    之差異，被告忽將原告等調至地處偏遠、交通不便之八里鄉
    倉庫工作，違反內政部函示之「調動五原則」，原告等前往
    該處並依限完成工作後，同月26日因被告未交辦新工作，故
    先行返回新莊辦公室上班，被告認違反勞動契約及工作規則
    ，於94年5月31日不經預告終止勞動契約，原告等並未請假
    ，被告竟扣薪資及全勤獎金，違反勞動基準法第14條第1項
    第5款、第6款規定，原告等爰依勞動基準法第17條規定，求
    為命被告給付如聲明所示之金額與按法定利率計算遲延利息
    之判決。
    被告則以：被告調動原告等工作地點，係基於營業考量，未
    違反調動五原則，原告等罔顧該命令遲延前往八里鄉倉庫、
    又未依限完成交付工作、擅自返回新莊辦公室等，違反勞動
    契約及工作規則情節重大，被告依據勞動基準法第12條第4
    款規定終止勞動契約，自無庸給付資遣費。另原告等人擅離
    職守，未依約給付勞務，亦無從請求全勤獎金，且被告自得
    扣除部分薪資。又被告行業類別屬「綜合商品批發業」，自
    87 年12月31日起適用勞動基準法。原告丙○○留職停薪2個
    月期間不應列入年資計算等語，資為抗辯。
三、原告等主張：原告乙○○、甲○○、戊○○、丙○○先後自
    80 年10月1日、79年1月3日、87年7月4日、81年11月2日起
    任職被告新莊辦公室，94年5月18日被告通知，令翌日起轉
    調至台北縣八里鄉倉庫清點存貨，並須於同月25日前完成交
    付工作，原告等於同月21日前往八里鄉倉庫，同月26日自行
    返回新莊辦公室，被告以原告等違反勞動契約及工作規則情
    節重大，不經預告終止勞動契約之事實，業據原告提出原告
    終止契約存證信函影本、被告發布之工作地點調整通知影本
    、薪資單影本等件為證，為被告所不爭執，自堪信為真實。
    惟被告否認違法調職，並以上開情詞置辯。因此，本件兩造
    爭執者為：被告係自何時起適用勞動基準法；被告終止勞動
    契約是否有據；原告等終止勞動契約，請求資遣費、剋扣薪
    資、全勤獎金是否有據。
四、被告自何時起適用勞動基準法：
    被告主要經營業務為匯流排槽、高低壓配變電工程、電信電
    子設備、防火防盜播音閉路電視系統、照明程式、電腦交通
    號誌等工業設備之設計安裝及材料買賣，及一般進出口貿易
    業務，此有公司變更登記表影本附卷可參，然被告雖可經營
    一般進出口貿易業務，並無礙屬於行政院主計處公告之中華
    民國行業標準分類之「綜合商品批發業」，依據行政院勞工
    委員會台87勞動一字第059605號函公告，係自87年12月31日
    起適用勞動基準法。
五、被告終止勞動契約是否有據：
(一)原告等主張被告之服務與保密守則不得拘束原告等及被告94
    年5月18日之調動命令違反內政部公告之「調動五原則」等
    語。被告抗辯係為清點存貨，為營業所需調動等語。
(二)按勞工與雇主間之勞動條件依工作規則之內容而定，有拘束
    勞工與雇主雙方之效力，而不論勞工是否知悉工作規則之存
    在及其內容或是否予以同意，除該工作規則違反法律強制規
    定或團體協商外，當然成為契約內容之一部。又內政部公告
    之「調動五原則」乃係雇主如確有調動勞工工作必要，應於
    企業經營上所必需，不得違反勞動契約，對勞工薪資及勞動
    條件，不得為不利變更，調動後工作與原有性質為勞工體能
    及技術所能勝任，調動工作地點過遠，雇主需給予協助。查
    被告之服務與保密守則第3條規定各級人員應服從公司之調
    遷及派遣，該規定並未違反強制規定或團體協約，自得拘束
    原告等。
(三)又查被告將原告等自台北縣新莊辦公室調動至台北縣八里鄉
    倉庫，工作內容為清點電子式斷路器及美規控制產品之正確
    庫存及產品外包裝完整及不完整的庫存分開陳列及清點，此
    有工作地點調整通知單影本在卷可稽，被告為營業所需始為
    調動之抗辯應堪採信。八里鄉倉庫距離原工作地點即新莊辦
    公室約15公里，附近交通甚稱便捷，設備新穎，經被告提出
    交通路線解說圖及現狀圖影本為證。原告等亦未主張及舉證
    調動後工作有何超越體力或技能及薪資或勞動條件因此不利
    變更情事，原告等縱因該調動受有略微不便，應屬社會一般
    通念可接受之範圍，屬於雇主調動權限，故前揭調動命令並
    未違反調動五原則。
(四)復按勞工違反勞動契約或工作規則情節重大，雇主得不經預
    告終止契約，勞動基準法第12條第1項第4款定有明文，是故
    勞工基於勞動契約，有服從雇主指揮監督，遵守雇主所定工
    作規則之義務，對於違反勞動契約或工作規則之勞工，雇主
    得依其情節予以適當之懲處，此為雇主企業經營主導權之行
    使，勞工違反行為是否屬情節重大，應以其行為已難期待雇
    主採用解僱以外之懲處手段而繼續雙方間僱傭關係為衡量基
    礎，並以該懲戒解僱之手段與勞工違規行為在程度上是否相
    當為據。被告抗辯原告等未遵調動命令擅自於94年5月26 日
    返回新莊辦公室，違反工作規則情節重大，依勞動基準法第
    12條第1項第4款規定終止契約云云，惟查調動命令係命原告
    等於94年5月25日前完成交付工作，此有工作地點調整通知
    單影本在卷可查，並無交代原告等5月26日後之工作內容，
    原告等完成工作之後，同月26日返回新莊辦公室服勞務，並
    未違反調動命令；被告雖抗辯原告等未完成工作，卻未舉證
    證明。又原告等至21日始前往八里鄉倉庫工作，並於26日至
    31日返回新莊辦公室上班等事，固為兩造所不爭執，然被告
    亦自認之所以認為原告等違反工作規則「情節重大」，係恐
    其他員工起而效之 (見本院94年11月21日言詞辯論筆錄)，
    然此僅為被告揣測之詞，並無任何證據支持，難認原告等之
    行為將對被告營運、財務產生重大影響，構成「情節重大」
    ，故被告以原告等違反工作規則情節重大終止勞動契約，自
    屬無據。
六、原告等終止勞動契約，請求資遣費、扣除薪資、全勤獎金是
    否有據：
(一)被告以原告違反工作規則情節重大終止契約，於法未合，已
    如前述，原告主張被告終止契約，違反勞動基準法第14條第
    1項第6款規定，而於94年6月15日以存證信函通知被告終止
    契約(見原證4)，應可採信。原告等以被告終止契約違反勞
    動法令等情，於94年6月15日依勞動基準法第14條第1項第6
    款規定通知被告終止契約，並依同法第14條第4項、第17 條
    規定，請求資遣費，自屬有據。
(二)被告另辯以原告於94年5月19、20日及26日至31日未服務應
    扣除上開日期之薪資等情。然查，原告等係於94年5月21日
    前往八里鄉倉庫，同月26日至31日因被告未交付新工作，始
    返回新莊辦公室上班，無未依約服勞務之事實，已如前述，
    被告自無從扣除5月26日至5月31日之薪資。至5月19、20日
    原告未提供勞務，被告扣除該2日薪資應屬有據。查原告乙○○底薪為21,300元、原告甲○○底薪為18,600元、原告戊○○底薪為16,200元、原告丙○○底薪為21,000元、各原告
    5 月份被扣款依序分別為3,358元、2,395元、1,980元、
    2,567 元，此有原告等5月份薪資單影本附卷可佐 (見本院
    94年度北勞調字第118號卷)，5月份僅有19、20日計2日未服
    勞務，應扣款金額分別為：原告乙○○1,420元（(21,300÷
    30)×2=1,420）、原告甲○○1,240元（(18,600÷30)×2=
    1,240）、原告戊○○1,080元（(16,200÷30)×2=1,080）
    、原告丙○○1,400元（(21,000÷30)×2=1,400）。
(三)被告應再給付：(1)原告乙○○5月份薪資1,938元 (3,358-
    1, 420=1,938)、(2)原告甲○○5月份薪資1,155元 (2,395-
    1,240＝1,155)、(3)原告戊○○5月份薪資900元 (1,980-
    1,080＝900)、(4)原告丙○○5月份薪資1,167元 (2,567-
    1,400＝1,167)。
(四)原告戊○○、丙○○94年5月19日及20日未依約服勞務，自
    無從請求全勤獎金。
(五)另按勞工工作年資自受僱之日起算，適用本法前之工作年資
    ，其資遣費退休金給與標準，依其當時應適用之法令規定或
    勞雇雙方之協商計算，當時無法令可資適用者，依各該事業
    單位自訂之規定或勞雇雙方之協商計之．勞動基準法第84條
    之2著有規定。本件被告經營批發業，應自87年12月31日起
    適用勞動基準法，原告等於適用勞動基準法之前年資，並無
    法令規定依據，而兩造亦無協商，是原告等資遣費自87年12
    月31日起算。
(六)原告之資遣費計算如次：
    1.原告乙○○年資應為87年12月31日至94年6月15日，共6年
      6月15日、平均工資為35,500元，兩造不爭執。其資遣費
      為233,708元 (35,500×6又7/12＝233,708)。
    2.原告甲○○年資為87年12月31日至94年6月15日，共6年6
      月15日、平均工資31,000元，其資遣費為204,083元
      (31,000 ×6又7/12＝204,083)。
    3.原告戊○○年資為87年12月31日至94年6月15日，共6年6
      月15日、平均工資為27,000元，其資遣費為177,750元（
      (27,000×6又7/12＝177,750)。，
    4.原告丙○○年資為87年12月31日至94年6月15日，扣除88
      年11月1日至12月27日留職停薪2個月期間，共6年4月15日
      ，因該2個月期間並未服勞務，自不應計入年資、平均工
      資為35,000元，其資遣費為224,583元 (35,000×6又5/12
      ＝224,583)。
(五)以上合計如下：
    1.原告乙○○所得請求之總金額為235,646元 (1,938＋
      233,708＝235,646)。
    2.原告甲○○所得請求之總金額為205,238 元 (1,155＋
      204,083＝205,238)。
    3.原告戊○○所得請求總金額為178,650元 (900＋177,750
      ＝178,650)。
    4.原告丙○○所得請求之總金額為225,750元 (1,167＋
      224,583＝225,750)。
七、綜上所述，原告等主張因被告以其等違反工作規則情節重大
    終止契約係屬違反勞動法令，依據勞動基準法第14條第1項
    第6款規定終止契約等，應為足取。被告抗辯伊終止契約合
    法，尚不足採。從而，原告等本於勞動基準法第14條第4項
    、第17條規定及勞動契約，請求被告給付資遣費與溢扣薪資
    即原告乙○○235,646元、原告甲○○205,238元、原告戊○○178,650元、原告丙○○225,750元，及均自起訴狀繕本送
    達翌日即94年7月8日起至清償日止，按年息5%計算之利息，
    為有理由，應予准許。逾此範圍，為無理由，不應准許。
八、兩造其餘主張及攻防方法，經本院審酌後，認均不影響本判
    決之結果，自毋庸一一論述，附此敘明。
九、本判決第1項命被告分別給付原告等之金額均未逾500,000元
    ，爰依民事訴訟法第389條第1項第5 款規定，職權宣告假執
    行。
十、結論：本件原告等之訴，一部有理由，一部無理由，依民事
    訴訟法第79條、第79條、第389條第1項第5款，判決如主文
    。
中    華    民    國    95    年    1     月    17    日
                  勞工法庭    法  官  李維心
以上正本係照原本作成
如對本判決上訴，須於判決送達後20日內向本院提出上訴狀
中    華    民    國    95    年    1     月    17    日
                                書記官  詹雪娥


司法院資訊處製作；財團法人民間司法改革基金會備份。
